臺灣高等法院臺中分院民事判決　　　九十三年度重上字第二八號
　　　上　訴　人　　Ｙ○○
　　　　　　　　　　巳○○
　　　　　　　　　　Ｚ○○
　　　　　　　　　　寅○○
　　　　　　　　　　Ｓ○○
　　　　　　　　　　Ｗ○○
　　　　　　　　　　Ｐ○○
　　　　　　　　　　丑○○
　　　　　　　　　　壬　○
　　　　　　　　　　丁○○○
　　　　　　　　　　辛○○○
　　　　　　　　　　甲○○○
　　　訴訟代理人　　吳天富律師
　　　上　訴　人　　Ｒ○○
　　　　　　　　　　Ｈ○○
　　　　　　　　　　卯○○
　　　　　　　　　　Ｕ○○
　　　　　　　　　　癸○○
　　　　　　　　　　Ｑ○○
　　　　　　　　　　Ｖ○○
　　　　　　　　　　乙○○○
　　　　　　　　　　己○○○
　　　　　　　　　　Ｄ○○
　　　　　　　　　　Ｃ○○
　　　　　　　　　　Ｂ○○
　　　　　　　　　　庚○○○
　　　　　　　　　　Ｇ○○
　　　訴訟代理人　　甲○○○
　　　上　訴　人　　Ｉ○○
　　　　　　　　　　Ｎ○○
　　　　　　　　　　Ｍ○○
　　　　　　　　　　未○○○
　　　　　　　　　　午○○
　　　　　　　　　　黃○○○
　　　　　　　　　　地○○
　　　　　　　　　　酉○○
　　　　　　　　　　天○○
　　　　　　　　　　戌○○
　　　　　　　　　　亥○○
　　　　　　　　　　申○○
　　　　　　　　　　Ａ○○
　　　　　　　　　　Ｔ○○
　　　　　　　　　　Ｊ○○
　　　　　　　　　　宙○○
　　　　　　　　　　子○○
　　　　　　　　　　戊○○
　　　　　　　　　　Ｋ○○
　　　　　　　　　　辰○○
　　　　　　　　　　Ｆ○○
　　　　　　　　　　Ｅ○○
　　　　　　　　　　宇○○
　　　　　　　　　　Ｏ○○
　　　　　　　　　　Ｌ○○
　　　　　　　　　　Ｘ○○
　　　　　　　　　　玄○○
　　　被　上訴人　　丙○○
　　　複　代理人　　ａ○○
右當事人間請求分割共有物事件，上訴人對於中華民國九十二年十二月三十一日臺灣
彰化地方法院九十二年度重訴字第九三號判決提起上訴，經本院於九十三年十月五日
言詞辯論終結，判決如左：
　　　主　　　文
上訴駁回。
第二審訴訟費用由上訴人Ｙ○○、巳○○、Ｚ○○、寅○○負擔。
　　　事實及理由
一、本件為分割共有物之訴，其訴訟標的對於全體共有人必須合一確定，雖僅由Ｙ○
    ○、巳○○、Ｚ○○、寅○○聲明上訴，但其效力應及於其他在第一審為被告之
    其他共有人，爰並列渠等為上訴人。又上訴人Ｃ○○、庚○○○、Ｂ○○、Ｖ○
    ○、Ｇ○○、Ｕ○○、卯○○、Ｈ○○、乙○○○、己○○○、Ｄ○○、癸○○
　　、Ｒ○○、Ｉ○○、Ｎ○○、Ｍ○○、未○○○、午○○、黃○○○、地○○、
　　戌○○、酉○○、天○○、亥○○、申○○、Ａ○○、Ｔ○○、鄭梓倍、宙○○
　　、子○○、戊○○、Ｋ○○、辰○○、Ｆ○○、Ｅ○○、宇○○、Ｏ○○、Ｌ○
　　○、Ｘ○○、Ｑ○○、玄○○等受合法通知，未於言詞辯論期日到場，核無民事
　　訴訟法第三百八十六條各款所列情形，因依被上訴人聲請，由其一造辯論而為判
　　決。
二、本件被上訴人主張：系爭坐落彰化縣彰化市○○段第三四一之一地號面積三一二
    平方公尺土地，為兩造所共有，應有部分如附表所示，有其提出之土地登記簿謄
    本為證。該共有土地，依其使用目的並無不能分割之情事，且兩造間亦未訂有不
　　分割之特約，因兩造無法達成協議分割，爰依民法第八百二十三條第一項及第八
    百二十四條第二項之規定，訴請判決分割系爭共有土地，為上訴人所不爭執。
三、按共有物除因物之使用目的不能分割或共有人間契約訂有不分割之期限者外，各
    共有人，得隨時請求分割共有物，再共有物分割之方法，共有人不能協議決定者
    ，法院得因任何共有人之聲請，以原物分配或變價分配之，民法第八百二十三條
    第一項及第八百二十四條第二項規定甚明。本件系爭土地既合於判決分割之要件
    ，則原告本於土地共有人之分割請求權訴請判決分割，於法自無不合。另按請求
    分割共有物之訴，應由法院依民法第八百二十四條命為適當之分配，不受任何共
    有人主張之拘束。審判上共有物分割方法，固以原物分割為原則，價金分配為例
    外，但我民法對於二者，則無分軒輊，均應由法院斟酌當事人之聲明，共有物之
    性質、經濟效用及全體共有人之利益等公平決定之。其分割方法縱使選擇兩者之
    一或併用兩者，亦屬無妨。但就同一共有物對於全體共有人，應採相同之分割方
    法（最高法院七十四年度第一次民事庭會議決議參照）。上訴人Ｙ○○等二十六
    人雖表示願意維持共有，然其餘共有人均未表示維持共有關係，依據分割共有物
    ，以消滅共有關係為目的，法院裁判分割共有土地時，除因該土地內部分土地之
    使用目的不能分割（如為道路）或部分共有人仍願維持其共有關係，應就該部分
    土地不予分割或准該部分共有人成立新共有關係外，應將土地分配於各共有人單
    獨所有，此即消滅共有原則。自應將系爭土地分配於其餘共有人單獨所有，然上
    訴人Ｙ○○等二十六人所提出如附圖所示之分割方法，竟將其餘共有人分配於Ａ
    ２及Ｂ部分而成立新共有關係，已與上開原則有違，是上訴人所稱土地共有人超
    過半數，持份比率超過百分六十主張原物分割，且同意合併使用原物分割部分，
    所據如附圖之分割方法，自非可採。次查系爭土地面積僅為三百一十二平方公尺
    ，最深處為十一．五公尺，依台灣省畸零地使用規則第三條所定，正面路寬應超
    過二十五公尺建築基面最小寬度四公尺最小深度十六公尺，顯見系爭土地整體已
    屬畸零地，不能單獨興建房屋，故縱依上訴人重擬如附圖之分割方案，分割後三
    部分之土地面積，亦均小於台灣省畸零地使用規則第三條第一項第一款、第二款
    所定建築基地最小深度與寬度之規定，勢必增加畸零地之數量，非但不利土地經
    濟發展，且更因無法利用及建築，則系爭土地原物分割後土地價值亦必減少甚多
　  ，不利於全體共有人。至於系爭土地相毗連之土地即坐落彰化市○○段三五二之
    五四地號土地，其上僅建築鐵皮之違章建物，並未有合法之建物建築執照，此有
　  土地登記謄本及地籍圖，附卷可稽，是上訴人陳稱依彰化縣政府畸零地使用規則
    第八條第二項規定鄰接土地業已建築完成，無法合併使用建築者，仍可建築，系
    爭土地鄰接之三五二之五四號土地上存有合法建築，則系爭土地仍可建築，自當
    原物分配之辭，自不足採。
四、查系爭土地之土地使用分區為部分住宅區○○○道路用地，有彰化市都市計畫土
    地使用分區證明書可憑，經彰化縣彰化地政事務所就住宅區○道路用地分別測量
    結果，道路用地面積約一三四平方公尺，住宅區約一七八平方公尺（尚未確定）
    ，此有彰化地政事務所土地複丈成果圖可稽，如道路用地將來公告徵收，則原物
    分割之方法屆時亦無法令所有人為適當之利用，更徒增兩造間之紛爭及對立，顯
    非適當之方割方法，而系爭土地現為第三人謝榮聰占有使用，有勘驗筆錄、原法
    院九十一年度重訴字第一○五號判決在卷可憑，足見各共有人就系爭土地並無任
    何生活上有密不可分之依存關係存在，如未以原物分割，亦無礙於共有人之生計
    ，原審法院審酌系爭土地之位置、性質、使用現狀等情事，認變賣系爭共有物，
    以價金分配於兩造之分割方法，為妥適公允之分割方法，爰依民法第八百二十四
    條第一項第二款規定變賣系爭共有土地，將價金按附表所示各共有人價金分配比
    例予以分配，核無違誤。上訴意旨仍以共有物分割應於原物分配有困難時，始得
    變賣原物，分配價金於各共有人，依彰化縣政府畸零地使用規則第八條第二項規
    定鄰接土地業已建築完成，無法合併使用建築者，仍可建築，系爭土地鄰接之三
    五二－五四號土地，已建築完成，依上開規定，系爭土地仍可建築，則原物分配
    ，並無困難。又系爭土地共有人超過半數，持份比率超過百分六十主張原物分割
    ，且各共有人同意原物分割後，合併使用，自無增加畸零地數量之困擾，故上訴
    人重擬如附圖之分割方案，即上訴人Ｙ○○、巳○○、Ｚ○○、寅○○、視同上
    訴人Ｐ○○、Ｗ○○、Ｓ○○、丑○○、壬○、甲○○○、丁○○○、辛○○○
    、Ｃ○○、Ｂ○○、Ｖ○○、Ｇ○○、Ｕ○○、庚○○○、己○○○、卯○○、
    Ｈ○○、Ｒ○○、Ｑ○○、乙○○○、癸○○等二十六人合併分得附圖Ａ１部分
    ，視同上訴人Ｘ○○則因反對變賣，亦反對與上訴人合併分割，從而附圖Ａ２部
    分分割與伊，另視同上訴人玄○○、戊○○、宙○○、子○○等四人未表示意見
    ，則與同意變賣分割之其餘視同上訴人Ｆ○○、未○○○、午○○、鄭梓信、Ｉ
    ○○、Ｎ○○、Ｍ○○、黃○○○、地○○、酉○○、天○○、戌○○、亥○○
    、申○○、Ａ○○、Ｔ○○、Ｋ○○、辰○○、Ｅ○○、宇○○、Ｏ○○、Ｌ○
    ○等二十二人與被上訴人合併分割附圖Ｂ部分後，再自行變賣等語，指摘原判決
    不當，求為廢棄，為無理由，應予駁回。
五、本件事證已明確，兩造其餘攻擊、防禦方法及舉證，因與本判決判斷結果，不生
    影響，爰未逐一論述，併此敘明。
六、據上論結，本件上訴為無理由，依民事訴訟法第四百四十九條第一項、第七十八
    條、第八十五條第三項、第四百六十三條，第三百八十五條第一項前段，判決如
    主文。
中　　　華　　　民　　　國　　九十三　　年　　　十　　　月　　 十九　　 日
~B1民事第三庭審判長法　官　陳照德
~B2　　　　　　　　法　官　蔡王金全
~B3　　　　　　　　法　官　陳成泉
右為正本係照原本作成。
如對本判決上訴，須於收受判決送達後二十日內向本院提出上訴書狀，其未表明上訴
理由者，應於提出上訴後二十日內向本院提出上訴理由書(須按他造人數附具繕本)。
上訴時應提出委任律師為訴訟代理人之委任狀。具有民事訴訟法第四百六十六條之一
第一項但書或第二項之情形為訴訟代理人者，另應附具律師及格證書及釋明委任人與
受任人有該條項所定關係之釋明文書影本。
~B　　　　　　　　 書記官　許哲禎
中　　　華　　　民　　　國　　九十三　　年　　　十　　　月　　二十二　　日
　　　　　　　　　　　　　　　　　　　　　　　　　　　　　　　　　　　　Ｈ
